臺灣士林地方法院刑事判決　　　　　　　　　　　　　九十一年度簡上字第一四號
　　上訴人
　　即被告　丙○○
右上訴人因傷害案件，不服本院於中華民國九十年十二月五日所為九十年度簡字第一
五二四號刑事簡易判決，（檢察官聲請簡易處刑案號：臺灣士林地方法院檢察署九十
年度偵字第七五三二號），提起上訴，本院管轄之第二審合議庭判決如左：
    主  文
上訴駁回。
丙○○緩刑貳年。
    事  實
一、丙○○、甲○○同為台北縣汐止市○○路○段三一二巷遠東新世界公寓大樓（以
    下簡稱遠東社區）之居民，甲○○並為該社區之義工，因位於該大樓旁，門牌為
    台北縣汐止市○○路○段三一二巷七號之康萊薾爾幼稚園（已停止經營）及遠東
    社區間空地（下稱系爭空地）平日無人整理，社區義工即自行出資整理之，經丙○○出面制止，彼此對於丙○○是否有產權或管理權之認知互有出入，丙○○對
    遠東社區不顧伊之權利主張而逕自整理上開空地乙事，早生不滿，嗣因象神颱風
    過境，系爭空地堆積污泥，有礙衛生，遠東社區計畫在九十年六月二日下午加以
    清理，曾事先通知丙○○，是日下午三、四時許甲○○等十數名社區義工即進入
    系爭空地開始清理，及至下午四時三十分許，丙○○左右手各持手機、圓鍬，前
    赴系爭空地質問彼等如何進入該空地打掃，何不向伊報備等語，甲○○等人以有
    無權狀加以質問，因而與甲○○因該空地產權再起爭執，丙○○竟基於傷害犯意
    ，以其握有手機之一隻手，甩擊甲○○右臉頰，致甲○○受有臉部二×二公分擦
    傷，下唇二公分裂傷之傷害，又以圓鍬擲向甲○○之妻，幸未致禍。甲○○當即
    報警查獲。
二、案經被害人甲○○訴由臺北縣警察局汐止分局移送臺灣士林地方法院檢察署檢察
    官聲請簡易判決。
    理  由
一、訊據被告丙○○矢口否認傷害犯行，辯稱：當時見告訴人於伊所管理之系爭空地
    整地，被告即趨前質問彼等因何進入，並未攜帶手機及圓鍬，告訴人身體靠近被
    告，並以「妳打我啊，妳打我啊」等語挑釁，被告見狀，始基於防衛意思以左手
    將告訴人的手撥開，告訴人的手反彈至其臉上，告訴人臉上才略有破皮，即使成
    傷，亦與被告無關，又縱認有關，被告亦因正當防衛而阻卻違法，證人乙○○偏
    袒告訴人，且九十年六月二日前並無颱風，其證言不足憑信云云。經查：
    (一)本案被告主觀認其為系爭土地之有權管理者，除為其一再供陳外，並據其提出
      汐止市○○段三四九、三五０、三五一、三五二、三五三、三五六地號土地登
      記謄本及地主授權書影本在卷可證，而告訴人及其住居之遠東社區主觀上認為
      被告僅是「自稱地主」，則有遠東社區管理委員會九十年六月九日第四屆第三
      次會議紀錄一份存卷可稽，又告訴人曾於九十年三月十九日及其後數日內在系
      爭空地整地，亦據被告提出卷附之照片七張可證，而系爭空地確實雜草叢生、
      堆置污泥及垃圾，則有台北縣汐止市公所九十一年一月二日九十北縣汐清字第
      三二九二０號函可資參照，另本案發生前後告訴人及被告就系爭土地權利歸屬
      均有爭執，尚有地主於九十年七月三十日向台北縣汐止分局提出之陳情書影本
      乙紙可考，足見本案被告及告訴人確因系爭空地之產權歸屬認知有異而早生嫌
      隙。
    (二)被告確曾於右揭時地告訴人等打掃系爭空地時雙手各持手機、圓鍬質問告訴人
      ，因言語不合，告訴人即遭被告持手機打傷臉部，因而受有臉部二×二公分擦
      傷，下唇二公分裂傷等事實，除據告訴人於警訊、偵、審中指訴歷歷外（見九
      十年六月四警訊筆錄、九十年八月十七日檢察官訊問筆錄、及本院九十一年二
      月二十六日訊問筆錄），並核與證人乙○○於警訊及偵查中證稱伊於上開時間
      義務打掃系爭空地時，見丙○○雙手各持手機、圓鍬罵問何以打掃未向他報備
      ？告訴人上前叫被告好好說，丙○○即左手握手機甩傷甲○○右臉頰；並向甲○○丟擲右手所持的鏟子，但並沒有丟中傷人（見偵查卷第七、十五頁）等情
      相符。證人雖與被告及告訴人為同社區居民，然非親故亦無宿仇，衡情證言應
      無偏頗之虞而堪採信，本件復有告訴人在九十年三月十九日於系爭土地整理環
      境之照片附卷足以參考，是告訴人於本件案發當日，亦係在系爭土地清掃、整
      理堪以認定，至於案發前有無颱風，與本案無直接之關係，本院不另為調查。
      告訴人於九十年六月二日下午五時四十七分許接受醫師檢驗，經檢驗結果為：
      「臉部外傷」，有台北市立忠孝醫院九十年六月四日忠傷字第十八號驗傷診斷
      書一張在卷足憑，該外傷之具體情形為「臉部二×二公分擦傷，下唇二公分裂
      傷」，並有該院九十一年一月三十日北市忠醫歷字第０九一六００七六一００
      號函覆附卷足稽。被告亦承認其有以手撥向告訴人，且按反彈之力道較小，告
      訴人又係空手，依被告所辯告訴人的手反彈至告訴人之臉上云云，顯不可能造
      成告訴人上開傷勢，所辯顯不足採。
    (三)至被告辯稱：因告訴人逼近被告身體表示「你打我啊」，被告因而揮手，應屬
      正當防衛而阻卻違法云云，經查被告於案發當時，抵達系爭土地，告訴人與其
      他十餘名義工正在該處打掃，被告出言制止，告訴人及其他義工即停下欲與被
      告溝通，此經被告、告訴人、及證人乙○○均為此陳述，是應認告訴人之打掃
      整地行為，縱屬不法之侵害，亦已因停止而屬於過去，非屬「現在不法之侵害
      」。又告訴人否認有逼近被告身體表示「你打我啊」，惟退一步言，縱告訴人
      有該行為及言語，亦非屬不法之侵害，是當時防衛情狀不存在。被告竟出手毆
      打告訴人，其防衛權根本無從成立，自不得依正當防衛主張不罰，本案之違法
      無從阻卻。本案罪證至臻明確，被告犯行當可認定，應依法論科。
二、核被告所為係犯刑法第二百七十七條第一項傷害人之身體罪。原審引刑事訴訟法
    第四百四十九條第一項前段、第三項、第四百五十四條第二項、刑法第二百七十
    七條第一項、第四十一條第一項前段、罰金罰鍰提高標準條例第一條前段、第二
    條，判處被告拘役五十日，如易科罰金以三百元折算一日，認事用法即無不當。
    上訴意旨猶指摘原審依檢察官「一次」偵查庭即為簡易判決，有害被告審級利益
    ，並侵害「詰問權」云云，然按第一審法院依被告在偵查中之自白或其他現存之
    證據，已足認被告犯罪者，得因檢察官之聲請，不經通常審判程序，逕以簡易判
    決處刑，刑事訴訟法第四百四十九條第一項定有明文，本案被告雖未於偵查中自
    白，然偵查中事證早已明確，復無同法第四百五十一條之一第四項但書應適用通
    常程序之情事存在，原審適用簡易程序判決處刑，自無不當，上訴意旨所為指摘
    ，並無可採，應予駁回。爰審酌被告與告訴人確係因產權歸屬誤會致生糾紛、惟
    不循正途解紛，且與告訴人為社區近鄰，不思敦睦，竟濫施暴力、攻擊他人頭部
    ，然幸未生重大傷害，另被告尚無不良素行，又與告訴人於本院調查中達成和解
    ，並獲得告訴人諒宥（見九十一年二月二十六日訊問筆錄），告訴人於汐止市調
    解委員會調解時亦明示不予追究，有卷附之台北縣汐止市調解委員會調解書九十
    年四月十六日九一刑調字第五三號存卷可參等一切情狀，惟被告犯後並未認罪認
    原審量刑尚稱妥適。被告指摘原判決量刑過重，提起本件上訴，核非可採，其上
    訴為無理由，應予駁回。檢察官論告時認原判決量刑過重，亦非可採，附此敘明
    。
三、被告前未曾受有期徒刑以上刑之宣告，因系爭空地產權歸屬致犯本罪，然已與告
    訴人和解，取得其宥恕，並經告訴人明示不再追究，雖未認罪，應已知悔，且本
    案傷害結果實屬輕微，復經檢察官於本院審理中論告時請求宣告緩刑，被告既知
    所悔悟，經此偵、審教訓，當知警惕而無再犯之虞，本院審酌上情，認對被告所
    宣告之刑以暫不執行為適當，並予宣告緩刑二年，以啟自新。
據上論斷，應依刑事訴訟法第四百五十五條之一第一項、第三項、第三百六十八條、
刑法第七十四條第一款判決如主文。
本案經檢察官呂文忠到庭執行職務
中      華      民      國      九十一      年     五     月     一     日
                                      臺灣士林地方法院刑事第四庭
                                          審判長法  官  杜  惠  錦
                                                法  官  王  俊  雄
                                                法  官  趙  文  卿
右正本證明與原本無異。
本判決不得上訴。
                                                書記官  林  慧  芬
中      華      民      國      九十一      年     五     月     八     日
